# 急同一控制下企业合并实际案例（前期备考合并资产负债表、利润表、现金流量表编制问题

提问人：lijiangyi2005 时间：2011-11-12 11:40:23
2011 年 10 月A股份公司从B公司手中同一控制兼并了C公司， 2010 年B公司增资C公司 9000 万元， 2010 年末C公司盈余公积 1000 万元，未分配利润 9000 万元， 2010 年末A公司资本公积-股本溢价 1000 万元。问题(一）根据 2010 年讲解第 312 页、 313 页内容 2010 年末备考合并试算平衡表中资产负债表与合并利润分配表年末未分配利润数是否不衔接，差 8100 万元；（二） 2010 年合并现金流量表C公司收到的投资款 9000 万元应如何填列？

回答人：chenyiwei
1 、按照同一控制下合并报表中追溯调整的原理，应当是不可能不衔接的。 2 、同一控制下控股合并中的被合并方，在合并日之前接受其原股东的增资，在接受投资当期的合并现金流量表上仍可列报为“吸收投资收到的现金”，但不能作为“其中：子公司吸收少数股东投资收到的现金”。

回答人：chenyiwei
只能说有这种可能性，你自己复核一下按照你的方法编制的合并报表中的合并日留存收益是否与截至合并日滚存的合并方与被合并方未分配利润之和相等（这是最简单的测算，假设没有内部交易、被合并方自设立日起一直与合并方在同一控制下等，并假设不考虑合并方的其他子公司的影响）。

回答人：chenyiwei
回复 terryliang1001 的帖子
不应这样理解。在合并报表层面，基于保证留存收益列报延续性的需要，应当继续恢复被合并方合并日之前的留存收益（所以不会出现合并日前后留存收益不延续的问题）。合并日支付的合并对价（现金形式）超过被合并方于合并日的帐面净资产（不含留存收益和其他综合收益）的相应份额的差额冲减合并报表层面的资本公积。这部分冲减合并资本公积的金额在合并股东权益变动表上列报为“对所有者的分配”。

提问人：lijiangyi2005 时间：2011-11-15 22:46:48
谢谢各位老师。讲解规定母公司资本公积-股本溢价恢复未分配利润和盈余公积，净资产调整的资本公积应该是属于其他资本公积吧。

回答人：chenyiwei
净资产调整的资本公积也属于“资本溢价”性质，可用于恢复被合并方合并日前的留存收益。

提问人：lijiangyi2005 时间：2011-11-17 19:26:32
还有一个问题： 2011 年 10 月怎么办？合并产生不了资本公积了。 比如购买日为 2011 年 10 月 31 日，截止 2011 年 10 月 31 日C公司实收资本 1000 万元，盈余公积 1000 万元，未分配利润 14000 万元（ 2011 年1-10月净利润 5000 万元），B公司购买价格 16000 万元。B公司资本公积——股本溢价还是 1000 万元，合并时产生不了资本公积，恢复属于B公司合并C公司以前的属于B公司的留存收益只能恢复1000 万元，留存收益有 14000 万元无法恢复。

回答人：chenyiwei
不存在这个问题。你先把被合并方的全部净资产都加到合并资本公积中，在从中回复留存收益，就完全足够了。

提问人：lijiangyi2005 时间：2011-11-22 16:33:55
2010 年讲解第 313 页“因合并方的资本公积(资本溢价或股本溢价)余额不足，被合并方在合并前实现的留存收益中归属于合并方的部分在合并资产负债表中未予全额恢复的，合并方应当在会计报表附注中对这一情况进行说明。” 按照陈老师的解释，讲解的这句话就是多余的了。

回答人：chenyiwei
一般情况下是基本上不会见到。我的观点还是保证留存收益全额恢复。

提问人：lijiangyi2005 时间：2011-11-24 07:59:56
陈老师，我按照您的意见模拟了 2011 年 10 月的合并，还是行不通，被合并方得净资产转到资本公积后，合并时与合并方的长期股权投资抵消了，资本公积还是不够。 按照合并的原理， 2011 年 10 月合并后的归属于母公司的净资产应该与 母公司的净资产相差不大，如果合并方的留存收益与被合并方合并前形成的留存收益远远大于母公司的净资产，资本公积是无法恢复被合并方合并前形成的留存收益的，否则资本公积会出现很大的负数。 还请指教。

回答人：chenyiwei
首先保证前期已恢复的留存收益的延续。合并日支付的合并对价在合并报表层面体现的效果是冲减资本公积。这个问题在本版面上讨论很多，你可以看一下之前的讨论。